臺灣臺中地方法院刑事判決　
110年度金訴字第352號
公  訴  人  臺灣臺中地方檢察署檢察官
被      告  唐浩翊



上列被告因違反洗錢防制法等案件，經檢察官提起公訴（109年
度偵字第36156號），本院判決如下：
    主    文
唐浩翊無罪。
    理    由
一、公訴意旨略以：被告唐浩翊於民國109年4月間，在臉書網站
    上見遊戲代儲兼職廣告，即以飛機軟體加入真實姓名年籍不
    詳之成年人為好友，該不詳之人向被告表示只需提供金融帳
    戶收受款項及匯款給他人，即可領取一單新臺幣（下同）50
    至100元之報酬。被告依其社會生活經驗，應知在臺灣開立
    金融帳戶並無資格或資力限制，亦不需支付費用，一般人如
    欲收取他人匯款，均會使用自己帳戶，而無借用他人帳戶收
    款後，再要求其代為轉匯之理，尤其素昧平生之人不使用自
    己名下帳戶，卻願意支付報酬向陌生人借用帳戶收款、轉匯
    ，目的係為製造資金追查斷點、隱匿資金去向，並隱匿資金
    實際受益人之身分以避免曝光，資金來源甚可能係來自詐欺
    取財或其他財產犯罪，竟基於縱所收受、轉匯之款項為詐欺
    取財犯罪所得，亦不違背其本意之不確定故意，與該不詳之
    人意圖為自己不法之所有，共同基於洗錢及詐欺取財之犯意
    聯絡，先將其申設中國信託商業銀行帳號000-000000000000
    號帳戶（下稱甲帳戶）之帳號告知該不詳之人，該不詳之人
    或其他詐欺犯罪者再向告訴人尤憲基佯稱可代儲遊戲幣云云
    ，致使告訴人尤憲基誤信為真，因而陷於錯誤，於109年5月
    14日19時21分，操作ATM使用無卡存款方式，將現金12,000
    元存入甲帳戶內，被告再依該不詳之人指示，將款項轉匯至
    該不詳之人所指定之金融帳戶內，以此方式掩飾、隱匿告訴
    人尤憲基所匯入遭詐騙款項之去向而使金流無法追蹤。因認
    被告所為，係涉犯洗錢防制法第14條第1項之一般洗錢及刑
    法第339條第1項之詐欺取財罪嫌等語。
二、按犯罪事實應依證據認定之，無證據不得認定犯罪事實；不
    能證明被告犯罪或其行為不罰者，應諭知無罪之判決。刑事
    訴訟法第154條第2項、第301條第1項分別定有明文。次按事
    實之認定，應憑證據，如未能發現相當證據，或證據不足以
    證明，自不能以推測或擬制之方法，以為裁判基礎（最高法
    院40年度台上字第86號判決意旨參照）。而認定不利於被告
    之事實，須依積極證據，苟積極證據不足為不利於被告事實
    之認定時，即應為有利於被告之認定，更不必有何有利之證
    據（最高法院30年度上字第816 號判決意旨參照）。所謂認
    定犯罪事實之積極證據，雖不以直接證據為限，間接證據亦
    包括在內，然而無論直接或間接證據，其為訴訟上之證明，
    須於通常一般之人均不致有所懷疑，而得確信其為真實之程
    度者，始得據為有罪之認定，倘其證明尚未達到此一程度，
    而有合理之懷疑存在時，自不能以推測或擬制之方法，以為
    有罪裁判之基礎（最高法院76年度台上字第4986號判決要旨
    參照）。    
三、檢察官認被告涉犯洗錢防制法第14條第1項之一般洗錢及刑
    法第339條第1項之詐欺取財罪嫌，無非係以被告於警詢、偵
    訊中之陳述、告訴人尤憲基於警詢時之指訴、告訴人尤憲基
    提出之通訊軟體LINE對話紀錄、中國信託銀行自動櫃員機明
    細表翻拍照片、甲帳戶之帳戶資料及交易明細為其論據。訊
    據被告固坦承其將甲帳戶之帳號提供予他人，並依指示將匯
    入甲帳戶之款項轉匯至其他金融帳戶等情，惟堅詞否認有何
    一般洗錢、詐欺取財犯行，並辯稱：其經其表哥即證人吳清
    安介紹從事遊戲幣買賣代儲工作，其負責提供甲帳戶之帳號
    予遊戲幣代儲群組，作為收取遊戲幣交易款項之用。待買家
    將購買遊戲幣款項匯入甲帳戶後，其再依指示將款項轉匯至
    其他金融帳戶。其不清楚告訴人尤憲基買賣遊戲幣之過程及
    內容，其並無詐欺或一般洗錢行為等語。
四、本院之判斷
  ㈠被告將甲帳戶之帳號提供予他人後，依他人指示將告訴人尤
    憲基匯入甲帳戶之款項轉匯至其他金融帳戶等情，為被告所
    坦承，且有甲帳戶基本資料及交易明細資料1份在卷可稽（
    見偵卷第49至53、71至93頁），上開事實，堪以認定。又真
    實及姓名不詳通訊軟體LINE暱稱「Louis」（下稱暱稱「Lou
    is」）以通訊軟體LINE向告訴人尤憲基表示有手機遊戲「奇
    蹟MU：跨時代」之遊戲幣可供販售等語，告訴人尤憲基遂於
    109年5月14日19時21分，操作自動櫃員機將現金12,000元存
    入甲帳戶內乙節，業經告訴人尤憲基於警詢中陳述明確（見
    偵卷第21至29頁），且有告訴人尤憲基提供通訊軟體LINE對
    話內容及交易明細翻拍照片19張、甲帳戶基本資料及交易明
    細資料1份附卷可參（見偵卷33至53、71至93頁），此部分
    事實，亦可認定。
  ㈡證人吳清安於本院審理時具結證稱：其係被告之表哥，其於1
    09年4月間向被告介紹一份遊戲幣代儲工作並將被告加入工
    作群組，但其後來認為利潤少就退出了。該遊戲幣儲值工作
    之運作模式為，有人負責對外招攬買家即遊戲玩家，當買家
    與遊戲代儲工作人員接洽並議定交易內容後，買家會先匯款
    至指定金融帳戶，再將遊戲名稱、買家申設之遊戲帳號、密
    碼、伺服器名稱、人物名稱、登入方式、儲值方式交予遊戲
    代儲工作人員。工作人員再將該遊戲帳號、密碼交予遊戲幣
    廠商進行遊戲幣儲值。待工作人員或買家確認遊戲幣廠商將
    遊戲幣儲值完成後，會再撥款給該廠商，並請買家修改密碼
    。該遊戲幣儲值群組可以向廠商以較優惠之價格取得遊戲幣
    ，遊戲幣儲值工作人員再以較高價格（但低於官方市面價格
    ）販售予遊戲玩家，遊戲幣儲值工作人員即可從中賺取價差
    。本案告訴人尤憲基即為遊戲幣儲值群組之客戶。被告不負
    責與買家聯繫，但買家會將價金匯入被告提供之甲帳戶，被
    告再操作甲帳戶轉帳等語（見本院卷一第200至229頁），並
    有告訴人尤憲基提供通訊軟體LINE對話內容及交易明細翻拍
    照片19張、被告提出「沐日討論群」截圖2張、「做單」準
    備流程說明、「春長牌牌單發料群」截圖各1張在卷可佐（
    見偵卷第33至47頁、本院卷一第95、97、131、135頁），足
    徵證人吳清安上開所述具有相當可信性，堪以採信。是本案
    購買優惠遊戲幣之買家需先將自己申設遊戲帳號及密碼交予
    遊戲幣儲值商，由該儲值商利用玩家帳號及密碼完成儲值後
    ，再將該組遊戲帳號及密碼交還予玩家等情，應可認定。益
    徵被告確係透過證人吳清安介紹而提供甲帳戶從事遊戲幣儲
    值工作，則被告上開所辯，尚非無稽。
  ㈢另參以證人陳志明於警詢中陳稱：其所申設中華郵政股份有
    限公司帳戶於109年5月15日收到來自被告申設甲帳戶匯款10
    ,500元之緣由為，其當時在玩手機遊戲「奇蹟MU」時，在遊
    戲群組內獲悉某遊戲點數代購商提供之遊戲點數交易價格較
    為優惠，其遂以通訊軟體LINE聯繫通訊軟體LINE暱稱「Loui
    s」，以1萬500元價格購買「鑽石5單」。但後來暱稱「Loui
    s」表示由於點數無法正常兌換，故將購買遊戲點數費用即1
    萬500元退還予其收受等語（見本院卷二第145至150頁），
    且有甲帳戶交易明細資料1份、網路遊戲「奇蹟MU」之Googl
    e Play頁面、中國信託商業銀行股份有限公司110年11月25
    日中信銀字第1102006871號函覆甲帳戶款項匯出明細資料、
    中華郵政股份有限公司110年12月9日儲字第1100950660號函
    檢送陳志明帳戶之帳戶資料、陳志明提出網路遊戲買賣虛擬
    寶物之通訊軟體對話內容翻拍照片及對話紀錄資料各1份在
    卷可證（見偵卷第91頁、本院卷二第9、21、41至42、151至
    157頁），堪信證人陳志明上開證述內容屬實。自證人陳志
    明上開證述內容及提供之對話截圖觀之，可知證人陳志明係
    向暱稱「Louis」購買「奇蹟MU」遊戲點數，惟因最終未完
    成交易，故暱稱「Louis」以甲帳戶退還交易價金至證人陳
    志明申設郵局帳戶。由此益徵被告所辯之遊戲幣買賣儲值工
    作為真實，且被告確係提供甲帳戶從事遊戲幣買賣儲值。公
    訴意旨認被告並非從事遊戲代儲工作等語，即非可採。
  ㈣告訴人尤憲基於固警詢中指訴：其透過社群軟體臉書之遊戲
    攻略社團得知有一個通訊軟體LINE群組，暱稱「Louis」在
    該通訊軟體LINE群組內表示可以代購遊戲幣等語，該群組內
    其他網友亦表示暱稱「Louis」可信度佳，故其加入暱稱「L
    ouis」為好友，並於109年3月、4月、5月、7月間多次向暱
    稱「Louis」購買手機遊戲「奇蹟MU：跨時代」之遊戲虛擬
    幣。然其於109年7月27日以23,000元向暱稱「Louis」購買
    上述遊戲虛擬幣並依約匯款後，暱稱「Louis」並沒有立刻
    處理，其之後向暱稱「Louis」詢問，惟均無下文。其在109
    年8月8日登入遊戲「奇蹟MU：跨時代」時，發現其帳號遭封
    鎖。該遊戲客服人員向其表示其先前向該公司刷卡之紀錄遭
    刷退，須補繳先前購買金額才能解鎖帳號。由於其於109年3
    月起至8月期間，僅向暱稱「Louis」購買遊戲幣而已，故其
    詢問暱稱「Louis」有無刷退先前之刷卡紀錄，暱稱「Louis
    」表示沒有。其向暱稱「Louis」表示要報警處理並催討109
    年7月27日之交易款項23,000元後，暱稱「Louis」就將其申
    設通訊軟體LINE帳號封鎖等語（見偵卷第21至25頁），並有
    告訴人尤憲基提供通訊軟體LINE對話內容及交易明細翻拍照
    片19張附卷可參（見偵卷33至47頁）。則依告訴人尤憲基所
    述，告訴人尤憲基係於109年7月27日向暱稱「Louis」以23,
    000元價格購買遊戲幣後，未獲得對應之遊戲幣，且於同年8
    月8日，經遊戲公司告知因先前向遊戲公司購買遊戲幣之刷
    卡紀錄遭刷退，故無法登入手機遊戲「奇蹟MU：跨時代」。
    惟查，購買優惠遊戲幣之買家於交易過程中，需先將自己遊
    戲帳號及密碼交由遊戲幣儲值商代為操作等情，已如前述，
    而告訴人尤憲基之「奇蹟MU：跨時代」遊戲帳號於109年5月
    15日起至同年月17日間，有多筆儲值紀錄，期間雖有7筆遭
    刷退且未補款紀錄，遭刷退金額共計6,930元（計算式：990
    ×7＝6,930），惟該期間尚有多筆儲值交易成功紀錄，且儲值
    成功金額共計21,129元（計算式：3,290＋330＋170＋33＋990＋3
    30＋170＋33＋270＋230＋190＋3,290＋3,290＋3,290＋330＋330＋330＋
    330＋330＋990＋990＋70＋330＋170＋33＋990=21,129），且該遊戲
    帳號於109年8月8日係就109年4月8日、同年月10日、同年月
    22日、同年月23日交易退款部分進行補繳等情，有優勢領航
    科技有限公司111年7月22日111年優勢字第220701號函覆告
    訴人尤憲基遊戲帳號交易紀錄1份附卷可憑（見本院卷二第2
    33至275頁），足見告訴人尤憲基之遊戲帳號於109年5月15
    日起至同年月17日間之儲值金額，已大於告訴人尤憲基前述
    向暱稱「Louis」購買遊戲幣而匯入甲帳戶之價金12,000元
    ，且告訴人尤憲基之遊戲帳號於109年8月8日補繳款項，亦
    非針對告訴人尤憲基於109年5月14日向暱稱「Louis」購買
    遊戲幣部分。自上開紀錄觀之，告訴人尤憲基就109年5月14
    日遊戲幣交易部分，應有取得與暱稱「Louis」約定之遊戲
    幣而交易完成等情，堪可認定。告訴人尤憲基或係因交易筆
    數過多，而將成功交易與退款部分混淆，誤認其於109年5月
    14日交易部分亦遭退款。基此，告訴人尤憲基於109年5月14
    日匯款至甲帳號部分既已取得約定之遊戲幣，即無從認定本
    案有何施用詐術致使告訴人尤憲基陷於錯誤而交付財物之情
    況，而難認被告有何詐欺取財或掩飾隱匿詐欺犯罪所得之一
    般洗錢犯行。
  ㈤公訴人固聲請傳喚告訴人尤憲基到庭作證等語（見本院卷三
    第34頁），惟此部分無法證明被告有為詐欺、一般洗錢犯行
    ，並經本院認定如前所述，公訴人上揭聲請調查證據無調查
    必要，應予駁回，附此敘明。
五、綜上所述，被告前開所辯，應屬可採。公訴人所持前開論據
    ，無法採為認定被告犯罪之證據；此外，本院依卷內現存全
    部證據資料，復無其他證據足資認定被告確有檢察官起訴之
    詐欺取財、一般洗錢犯行，即屬不能證明被告犯罪，揆諸前
    開說明，自應為被告無罪諭知。　
據上論斷，應依刑事訴訟法第301條第1項，判決如主文。
本案經檢察官潘曉琪提起公訴，檢察官陳君瑜、林卓儀、陳敬暐
到庭執行職務。
中　　華　　民　　國　　111 　年　　9 　　月　　27　　日
　　　　　　　　　刑事第四庭  審判長法  官 唐中興
                                    法  官 李宜娟
                                    法  官 李怡真
以上正本證明與原本無異。
檢察官得上訴。
被告不得上訴。
如不服本判決應於收受送達後20日內向本院提出上訴書狀，其未
敘述上訴理由者，並得於提起上訴後20日內向本院補提理由書（
均須按他造當事人之人數附繕本）「切勿逕送上級法院」。
                                    書記官  林怡君
中　　華　　民　　國　　111 　年　　9 　　月　　27　　日